【裁判字號】    89,上,62
【裁判日期】    891003
【裁判案由】    侵權行為損害賠償
【裁判全文】
臺灣高等法院花蓮分院民事判決  八十九年度上字第六二號
      上   訴   人  丁○○
      兼法定代理人  戊○○
                    甲○○
      被 上 訴  人  乙○○
      兼法定代理人  丙○○
右當事人間侵權行為損害賠償事件，上訴人對於中華民國八十九年二月十八日臺灣花
蓮地方法院八十八年度訴字第三七四號第一審判決，提起上訴，本院判決如左：
      主    文
上訴駁回。
第二審訴訟費用由上訴人連帶負擔。
      事    實
一上訴人聲明：(一)原判決不利於上訴人部分廢棄。(二)前開廢棄部分被上訴人在第一審
  之訴駁回。
二被上訴人聲明：上訴駁回。
三兩造之陳述與第一審判決記載相同者，予以引用。
四上訴人另補陳略稱：事故發生當時係邱國慶（即被上訴人乙○○之父，被上訴人丙
  ○○之配偶）向雇主潘文檻之子潘健雄請求搭乘流籠下山，經潘健雄准許後，上訴
  人丁○○始協助邱國慶搭乘流籠下山，原審所判決之金額，上訴人實無力負擔。
      理    由
一本件被上訴人起訴主張：上訴人丁○○明知其雇主潘文檻設置於花蓮縣秀林鄉富世
  村西拉山之「流籠」係專供載運貨品所設計，不得載人，竟於民國（下同）八十八
  年四月十九日十七時三十分許，吳金生與邱國慶欲搭乘該「流籠」下山時，疏於勸
  阻，且為渠等操作流籠，協助渠等下山，再因操作失當，致該流籠快速滑落，猛烈
  撞擊纜索下方之端點，致使邱國慶（原告乙○○之父，丙○○之夫）彈落山溝，致
  後頭裂開骨折，當場腦挫傷死亡。上訴人丁○○係六十九年十月十四日生，事故發
  生當時為限制行為能力人，被告戊○○及甲○○分為丁○○之父母，是依民法第一
  百八十四條第一項、第一百八十七條第一項、第一百九十二條之規定，求為上訴人
  丁○○、戊○○、甲○○應連帶賠償被上訴人乙○○扶養費用四十七萬四千三百七
  十九元及精神慰撫金八十萬元（合計一百二十七萬四千三百七十九元），賠償被上
  訴人丙○○殯葬費用三十六萬元及精神慰撫金八十萬元（合計一百十六萬元）之判
  決（原審判決被上訴人敗訴部分，被上訴人並未聲明不服）；上訴人則以：事故發
  生當時係邱國慶向雇主潘文檻之子潘健雄請求搭乘流籠下山，經潘健雄准許後，上
  訴人丁○○始協助邱國慶搭乘流籠下山，原審所判決之金額，不應由上訴人獨力負
  擔等語，資為抗辯。
二原審依被上訴人之請求，判決上訴人丁○○、戊○○、甲○○應連帶給付被上訴人
  乙○○六十三萬元七千一百九十元、連帶給付被上訴人丙○○五十八萬元及均自起
  訴狀繕本送達翌日（八十八年十一月十一日，原判決誤載為十月十一日，此部分錯
  誤顯然係出於誤寫，應由原法院裁定更正）起至清償日止，按年息百分之五計算之
  利息。經查原審斟酌全辯論意旨及調查證據之結果，以：上訴人對被上訴人所主張
  渠等損害發生之原因事實及損害金額之計算均未爭執，惟因本件事故之發生，係因
  邱國慶自己請求搭乘流籠下山，上訴人丁○○始予以協助，邱國慶亦與有過失，邱
  國慶與上訴人丁○○應各自負擔二分之一之過失責任，因而就被上訴人所請求金額
  其中二分之一部分，予以准許，於法並無違誤三上訴論旨另以：事故發生當時，係
  邱國慶向雇主潘文檻之子潘健雄請求搭乘流籠下山，經潘健雄准許後，上訴人丁○
  ○始協助邱國慶搭乘流籠，原審所判決之金額，不應由上訴人獨力負擔云云。
四惟按，數人因共同過失不法侵害他人之權利者，依法應負連帶賠償責任，苟各行為
  人之過失均為其所生損害之共同原因，即所謂行為關連共同，亦足成立共同侵權行
  為，是加害人數人中之過失責任縱有輕重之分，惟各加害人仍應各自對於被害人負
  連帶賠償責任（最高法院六十六年度台上字第二一一五號判例參照）。查邱國慶與
  吳金生係一同交付數把箭筍予向在場之潘健雄（即上訴人丁○○雇主潘文檻之子，
  亦即工人口中之「小老闆」），經潘健雄同意渠等搭乘流籠後，上訴人丁○○始在
  潘健雄之指示下，操作流籠送邱國慶及吳金生下山等情，已經當時與邱國慶同行之
  吳金生（亦同因該次事件受傷，導致半身癱瘓）在本院準備程序中到庭明確證述不
  虛（見本院卷第二八頁、第三五頁），潘健雄亦自承伊有同意以流籠載運邱國慶與
  吳金生二人下山等情（見本院卷第三六頁正面），足見上訴人丁○○係因潘健雄之
  指示，始以流籠載運邱國慶與吳金生二人下山，致生意外。而為便於山區載運貨物
  所搭建之流籠，並無載人所須之安全設計，依規定只能載運貨物，不能載運人員，
  係山區民眾眾所週知之事實，且為上訴人丁○○所不爭執，是上訴人丁○○在潘健
  雄之指示下，為邱國慶及吳金生操作流籠，載運渠等下山，潘健雄之指示行為與上
  訴人丁○○操作流籠之行為，均為本件損害發生之共同原因，依前揭說明，雖潘健
  雄收受邱國慶及吳金生所交付之箭筍後，指示上訴人丁○○操作流籠載運邱國慶及
  吳金生下山，其過失責任較上訴人丁○○為重（被上訴人並未舉證上訴人丁○○操
  作流籠有何過失，故本院認為就加害人之責任部分，上訴人丁○○僅應負擔其中五
  分之一之責任，潘健雄則應負擔其中五分之四之責任），惟對外關係上，上訴人丁
  ○○仍應對被上訴人所生之全部損害負連帶賠償責任。
五從而，原審依被上訴人之抗辯，所為上訴人不利之判決，即無不合，上訴論旨指摘
  原判決不當，求予廢棄，為無理由，其上訴應予駁回。
六另潘健雄應負刑事責任部分，本院將另依法移送臺灣花蓮地方法院檢察署偵查，被
  上訴人如認潘健雄應與本件上訴人連帶負侵權行為損害賠償責任，亦非不得另行對
  潘健雄為民事賠償之請求（或於前揭刑事案件進行中對潘健雄提出刑事附帶民事請
  求），併此敘明。
七至兩造其餘之攻擊或防禦方法及未經援用之證據，經本院斟酌後，認為均不足以影
  響本判決之結果，自毋庸逐一詳予論駁，併此敘明。
八據上論結：本件上訴為無理由，依民事訴訟法第四百四十九條第一項、第八十五條
  第二項，判決如主文。
中      華      民      國    八十九    年      十      月      三      日
                                    審判長法官  謝  志  揚
                                          法官  闕  銘  富
                                          法官  何  方  興
右為正本係照原本作成。
如不服本判決，應於判決送達後二十日內向本院提出上訴狀，其未表明上訴理由者，
應於提出上訴狀後二十日內向本院補提理由狀(均須按他造當事人之人數附繕本)。
上訴時應提出委任律師或具有律師資格之人之委任狀；委任有律師資格者，另應附具
律師及格證書及釋明委任人與受任人有民事訴訟法第四百六十六條之一第一項但書或
第二項( 詳附註 )所定關係之釋明文書影本。
                                  法院書記官  劉  妙  娘
中      華      民      國    八十九    年      十      月      五      日
附註：民事訴訟法第四百六十六條之一( 第一項、第二項 )：
對於第二審判決上訴，上訴人應委任律師為訴訟代理人。但上訴人或其他法定代理人
具有律師資格者，不在此限。
上訴人之配偶、三親等內之血親、二親等內之姻親，或上訴人為法人、中央地方機關
時，其所屬專任人員具有律師資格並經法院認為適當者，亦得為第三審訴訟代理人。


司法院資訊處製作；財團法人民間司法改革基金會備份。
